臺灣板橋地方法院刑事判決　　　　　　　　　　　　　　九十一年度易字第九二號
　　公　訴　人　臺灣板橋地方法院檢察署檢察官
　　被　　　告　甲○○
右列被告因侵占案件，經檢察官提起公訴（八十九年度偵緝字第九六三號），本院判
決如左：
    主  文
甲○○無罪。
    理  由
一、公訴意旨略以：被告甲○○於民國八十九年一月十八日向朱淑慎表示可幫忙調借
    現金為週轉之用，翌日朱淑慎簽發以華南銀行長安分行為付款人，發票日分別為
    八十九年三月二十五日及三十日，面額均為新台幣十八萬元之支票二張（票號分
    別為GB0000000，GB0000000）交予甲○○作為調借現金之用，詎甲○○在未調得
    現款後，並未將該二張交還於朱淑慎，及竟意圖為自己不法所有，將該二張支票
    交付楊瑞安作為自己購買貨物之用，而將該支票侵占入己。因認被告所為，係犯
    刑法第三百三十五條第一項之侵占罪嫌。
二、按犯罪事實應依證據認定之，無證據不得推定其犯罪事實；又不能證明被告犯罪
    者，應諭知無罪之判決；刑事訴訟法第一百五十四條、第三百零一條第一項分別
    定有明文。又犯罪事實之認定，應憑真實之證據，倘證據是否真實尚欠明確，自
    難以擬制推測之方法，為其判斷之基礎；而認定犯罪事實之證據係指足以認定被
    告確有犯罪行為之積極證據而言，該項證據自須適合於被告犯罪事實之認定，始
    得採為斷罪資料（最高法院五十三年著有臺上字第六五六號、二十九年上字第三
    一○五號判例參照）。且刑事訴訟上證明之資料，無論其為直接或間接證據，均
    須達於通常一般之人均不致有所懷疑，而得確信其為真實之程度，始得據為有罪
    之認定，若其關於被告是否犯罪之證明未能達此程度，而有合理懷疑之存在，致
    使無從形成有罪之確信，根據「罪證有疑，利於被告」之證據法則，即不得遽為
    不利被告之認定（最高法院七十六年度臺上字第四九八六號判例參照）。再者，
    告訴人之告訴係以使被告受刑事追訴為目的，其陳述是否與事實相符，仍應調查
    其他證據以資審認（參照最高法院五十二年台上字第一三００號判例參照）。
三、公訴意旨認定被告有前揭犯嫌，無非係以：右揭事實業據告訴人指訴甚詳，且有
    被告所簽之切結書一紙為證，且證人鐘辛金、王廷昌均證稱，被告在簽切結書當
    時並未遭到脅迫等語。是被告矢口否認切結書之內容，顯係卸責之詞不足採信。
    事證明確，被告罪嫌堪予認定，為其主要論據。訊據被告甲○○則堅決否認有何
    侵占犯行，辯稱：「朱淑慎是我們若嘉企業有限公司的董事長，我是顧問，她表
    示發不出薪水，要我幫她調現，我說我沒有錢，但是有一個朋友，楊瑞安在賣老
    菜脯，我就跟朱淑慎一起開車南下到楊瑞安那邊載貨，我們在跟楊瑞安吃飯的時
    候交付支票給他，吃完飯之後就去楊瑞安的公司載菜脯，朱淑慎她開車載我一起
    去，後來菜脯放在朱淑慎的車上一個月，都是朱淑慎她在賣，錢也是都是朱淑慎
    她收去，支票跳票的時候，她表示要我去要回來，因為楊瑞安是我的朋友，所以
    朱淑慎就以告我為手段，逼我去拿回來，並且說如果我將支票拿回來，朱淑慎就
    會與我和解」（九十一年一月十八日訊問筆錄）。「原先我們是說由朱淑慎出軟
    體，由楊瑞安幫忙賣，但是朱淑慎付不出顧問費，所以後來由我向楊瑞安批菜脯
    過來賣，第一批賣到一萬元，交給朱淑慎九千元，另外一千元，我和朱淑慎到茶
    藝館消費，是我和朱淑慎南下載菜脯回來那一次，後來成本一斤六百元，要賣一
    千兩百元，楊瑞安他一斤拿六百元，我們也拿六百元，但是台北的客戶說三百元
    才要買，所以就沒有辦法賺錢，這整個過程朱淑慎都知道，因為菜脯都在朱淑慎
    的車上」（九十一年二月五日訊問筆錄）等語。
四、經查：
  (1)證人楊瑞安於偵查中證稱：「支票是朱淑慎與甲○○二人到嘉義找我出貨，開票
    給我訂陳年老菜脯」，「是朱淑慎甲○○一起去南部找我」，「甲○○本人與我
    談，他說沒現金，是朱董的票，當時朱淑慎在旁邊，當時支票是朱淑慎拿票給甲
    ○○，甲○○拿給我」，「（老菜脯）是朱淑慎帶走」（偵緝字卷第四十七頁背
    面、第四十八頁），證人即告訴人朱淑慎於偵查中則證稱：「我知道他（甲○○
    ）有去買貨，但當時他沒有告訴我拿票去買」（偵緝字卷第十七頁背面），「（
    甲○○）有說此次去他與楊瑞安講的要載菜脯上來賣，但不是我公司買，是他個
    人買」（偵緝字卷第三十九頁背面），已足見被告所稱曾與朱淑慎一同前往向楊
    瑞安購買老菜脯之情節屬實，另以證人楊瑞安所稱，被告甲○○取票時朱淑慎亦
    在現場等情，則證人朱淑慎既與被告同往嘉義，復自承參與洽談，並知被告當場
    向楊瑞安訂購老菜脯，顯然被告持系爭支票交與楊瑞安而購買老菜脯時，並未刻
    意隱瞞，就證人朱淑慎於偵查中所稱：當時並不知被告甲○○以系爭支票購買老
    菜脯云云，竟對身旁發生之事置若罔聞，實與常情有違，是證人朱淑慎於偵查中
    之證述是否可採，即屬有疑。
  (2)證人朱淑慎於本院審理時具結後自承「被告所言是實在的」，「當時要被告寫切
    結書時，我並不知道事情的嚴重性，但是現在被告已經將票拿回來給我，當時提
    出告訴顯然有所誤會，是要保護家人才不得已做這樣的事情」，「因為楊瑞安一
    直說要告我，而地下錢莊也一直來找我，我的朋友就說要用告訴的方式，才有辦
    法保護自己，我當時有跟被告表示票有拿回來，我就會將告訴撤回」（九十一年
    二月五日訊問筆錄）。又被告所簽立之「切結書」固記載「緣若嘉企業有限公司
    負責人朱淑慎前交付本人兩張支票委託調現，因本人逕用於與人買賣之貨款，致
    該兩張支票遭退票，茲本人願負清償該兩張支票款及負責處理所生之一切糾紛」
    ，然證人朱淑慎證稱「之前我有表明支票拿回來之後，我就和解，但是我先生不
    諒解，所以要被告將支票儘快拿回來，我只是要甲○○將支票拿回來的，所以才
    要他簽切結書的，當時切結書是要在甲○○拜拜的地方簽的，但是因為太吵雜，
    所以將甲○○帶到台北市○○路王廷昌的住處，當時在場還有鍾辛金、李榮圳和
    我在那邊，甲○○表示他負責將支票拿回來，我在支票給甲○○之後，我告訴甲
    ○○我沒有任何擔保，就要甲○○開面額相同的本票給我，後來甲○○簽了切結
    書之後，我就將本票還給甲○○，甲○○就將本票撕掉了」（同前訊問筆錄），
    依證人證述之情節所示，被告於取得系爭支票之初，即已簽立本票交予朱淑慎作
    為擔保，難認有何不法所有意圖，且簽立切結書當時僅係在朱淑慎要求之下允諾
    將支票取回，就切結書文義如何恐未深究，是所載「逕用於與人買貨之貨款」之
    文句，既與前開證人楊瑞安、朱淑慎證述之情節均不符合，自不得援為認定被告
    自承侵占犯行之依據。
四、綜據上述，被告前開所辯，尚非全無可採，公訴人所認被告涉有上開犯行，僅以
    告訴人之指訴及被告所簽之切結書一紙為據，然告訴人已自承係欲迫使被告代為
    取回支票而提出告訴，切結書亦不足為證，已如上述，均尚難認已有足為不利被
    告認定之相當證據，其間有合理之懷疑性存在，無法達到確信其為真實之程度。
    揆諸上開判例意旨，即不得遽為不利於被告之認定。此外，復查無其他積極證據
    足以證明被告確有公訴人所指之侵占犯行，既不能證明被告犯罪，即應為被告無
    罪之諭知。
五、末查，告訴人朱淑慎於本院審理中，自白明知被告並無侵占事實而提出告訴，所
    涉犯行部分，自應由檢察官另行偵辦，併此敘明。
據上論斷，應依刑事訴訟法第三百零一條第一項，判決如主文。
本案經檢察官馬中琍到庭執行職務。
中　　　華　　　民　　　國　　九十一　　年　　　三　　　月　　 十五 　　日
                              臺灣板橋地方法院刑事第五庭
                                            法  官  王  偉  光
右正本證明與原本無異
如不服本判決應於送達後十日內向本院提出上訴狀
                                            書記官  陳  怡  君
中　　　華　　　民　　　國　　九十　　　年　　　五　　　月　　 十七 　　日
